臺灣高雄地方法院民事判決　　　　　　 99年度簡上字第445號
上　訴　人　國光汽車客運股份有限公司
法定代理人　陳浴生
訴訟代理人　黃振銘律師
被　上訴人　吳素珍
訴訟代理人　楊榮翔
上列當事人間請求確認債權存在事件，上訴人對於民國99年8 月
27日本院高雄簡易庭99年度雄簡字第238 號第一審判決提起上訴
，本院於民國100 年5 月23日言詞辯論終結，判決如下：
    主    文
上訴駁回。
第二審訴訟費用由上訴人負擔。
    事實及理由
一、程序部分：
（一）按執行債權人依強制執行法第120 條第2 項規定對第三人
      提起之訴訟，係在解決執行債務人對第三人之債權是否存
      在或其數額之爭議，而非執行債權人應受分配及其數額之
      問題，性質上係代位行使執行債務人之權利，此與其他債
      權人或執行債務人對其參與分配之債權異議所提起之分配
      表異議之訴等訴訟，自有不同（最高法院93年度台上字第
      1040號判決意旨參照）。又民法第242 條規定之債權人代
      位權，係債權人以自己之名義，行使債務人之權利，則該
      債權人以自己之名義代位債務人擔任原告，卻又以該債務
      人為被告，使債務人同時擔任原告與被告，其訴訟行為即
      為不妥當。本件被上訴人係依強制執行法第120 條第2 項
      規定起訴，原審將中南汽車客運股份有限公司（下稱中南
      客運公司）列為被告而裁判，即有不當，惟原審判決後，
      中南客運公司未聲明不服，依上開說明，中南客運公司既
      不宜列為當事人，爰不將之列為視為上訴人予以裁判，合
      先敘明。
（二）上訴人經合法通知，未於最後言詞辯論期日到場，核無民
      事訴訟法第386 條各款所列情形，爰依被上訴人之聲請，
      由其一造辯論而為判決。
二、被上訴人起訴主張：上訴人及原審被告中南客運公司、訴外
    人高雄汽車客運股份有限公司（下稱高雄客運公司）、屏東
    汽車客運股份有限公司（下稱屏東客運公司）4 家客運公司
    （下稱系爭4 家客運公司），自民國94年6 月間起，聯營「
    高雄－墾丁」線之巴士客運業務（下稱系爭聯營），由上訴
    人負責按月依各客運公司之出車比例，以其所有臺灣銀行00
    0000000000號帳戶（下稱系爭帳戶），分配系爭聯營之營收
    款予各客運公司，中南客運公司每月依其出車比例，對上訴
    人有營收分配款債權（下稱系爭債權）存在。又被上訴人對
    中南客運公司有新臺幣（下同）30萬元退股金債權，遂向臺
    灣板橋地方法院聲請假扣押中南客運公司對上訴人之系爭債
    權，經該院核發扣押命令，上訴人於98年10月9 日收受後聲
    明異議，否認系爭債權存在，是被上訴人自有確認中南客運
    公司對上訴人之系爭債權在30萬元範圍內存在之利益，爰依
    強制執行法第120 條第2 項規定，提起本件確認之訴。於原
    審聲明：請求確認中南客運公司自98年10月9 日起至99年5
    月3 日止，對上訴人得收取之系爭債權，在30萬元範圍內存
    在。
三、上訴人則以：系爭聯營業務係由系爭4 家客運公司共同成立
    之「聯管中心」負責處理，由系爭4 家客運公司提供車輛、
    人員，交由「聯管中心」統籌運用，「聯管中心」有獨立之
    組織、財務預算、會計、辦公室，其決策由系爭4 家客運公
    司各指派高階幹部組成會議決定，並依據各公司出車比例分
    配營收款項，並非隸屬上訴人，因「聯管中心」本身未有獨
    立之帳戶乃借用系爭帳戶，上訴人則接受「聯管中心」之指
    示，以第三人付款方式，代「聯管中心」支付營收分配款予
    中南客運公司，上訴人與中南客運公司間並無任何債權債務
    關係，亦無任何委任關係，且中南客運公司一直處於虧損狀
    態，故每月均預支下月之營收款，「聯管中心」已於99年5
    月3 日結束運作，中南客運公司對「聯管中心」亦已無任何
    債權存在，被上訴人請求無理由等語置辯。於原審聲明：請
    求駁回被上訴人之訴。
四、原審經審理結果，判決被上訴人全部勝訴。上訴人不服，提
    起上訴，除援用原審之陳述外，於本院補充陳述：聯管中心
    係一獨立經營之主體，其資本結構由各成員公司出資而來，
    上訴人從未主張該聯管中心係合夥，自不受公司法第13條規
    範之限制，且其性質縱非屬合夥，亦可認係「非法人團體」
    ，獨立於上訴人之外，又上訴人與中南客運公司係依據共同
    行為（合同行為）而成立聯管中心，有關票務收入、票款付
    款、人員薪資及決策等事項，均在聯管中心之架構下運作，
    系爭4 家客運公司非依據相對立之意思表示而成立之法律行
    為（契約行為）設立聯管中心，故各成員公司間無契約關係
    存在，上訴人僅係出借系爭帳戶予聯管中心使用，並未就每
    日收取票務及每月分配收入一事，與另外3 家客運公司再訂
    立委任契約等語，並聲明：(一)原判決廢棄。(二)被上訴人於第
    一審之訴駁回。被上訴人則聲明：上訴駁回。
五、兩造不爭執事項：
（一）被上訴人以中南客運公司積欠30萬元退股金，向臺灣板橋
      地方法院聲請假扣押中南客運公司對上訴人之系爭債權，
      經該院以98年度司執全字第1900號受理，於98年10月6 日
      核發扣押命令，上訴人於98年10月9 日收受扣押命令後聲
      明異議，否認系爭債權存在，有本院98年度裁全字第4462
      號假扣押裁定、臺灣板橋地方法院98年度司執全字第1900
      號扣押命令、上訴人聲明異議狀為證（見原審卷第12至15
      頁），並經本院依職權調取上開假扣押卷，核閱屬實。
（二）系爭4 家客運公司，自94年6 月起聯營「高雄─墾丁」線
      之巴士客運業務，而系爭聯營營收係先統一匯入上訴人所
      有之系爭帳戶後，再依各客運公司出車比例，分配聯營收
      入，並有高恆海線聯服中心各項分攤及結算撥款計算表為
      證（見原審卷第16、75至88、129 至133 頁）。
（三）系爭4 家客運公司就系爭聯營，並未簽立書面契約。
（四）「聯管中心」業於99年5 月3 日終止營運。
（五）被上訴人對中南客運公司有30萬元退股金債權存在（見本
      院卷第80頁）。
六、按當事人主張之事實，經他造於準備書狀內或言詞辯論時或
    在受命法官、受託法官前自認者，無庸舉證；自認之撤銷，
    除別有規定外，以自認人能證明與事實不符或經他造同意者
    ，始得為之，民事訴訟法第279 條第1 項、第3 項分別定有
    明文，此規定於簡易訴訟程序之第二審程序亦有準用，同法
    第436 條之1 第2 項、第463 條定有明文。經查，上訴人於
    本院100 年2 月21日言詞辯論期日就審判長訊問：「（中南
    客運公司）如果出售特別股權是有效成立的，對於原審判決
    有無意見？」上訴人訴訟代理人已當庭陳稱：「若為如此則
    無意見。」（見本院卷第47頁），嗣於本院100 年5 月2 日
    準備程序期日，上訴人訴訟代理人對於被上訴人對中南客運
    公司有30萬元債權存在及被上訴人與中南客運公司有成立認
    股權契約之法律關係均不爭執（見本院卷第80頁），則上訴
    人對被上訴人於原審主張之事實即均已自認而不再爭執，上
    訴人復未主張撤銷自認，並舉證證明自認與事實不符，自應
    受自認效力之拘束，故被上訴人主張中南客運公司對於上訴
    人之營收分配款債權，在30萬元範圍內存在，核屬有據。至
    被上訴人起訴聲明及原審判決雖均記載「確認中南客運公司
    自98年10月9 日起至99年5 月3 日止，對上訴人得收取之營
    收分配款債權，在30萬元範圍內存在」等語，惟因聯營業務
    存續期間之營收分配款均由上訴人負責按月依各客運公司之
    出車比例，以上訴人所有系爭帳戶，分配聯營業務營收款予
    各客運公司，而中南客運公司每月依其出車比例，對上訴人
    享有營收分配款債權，則被上訴人依強制執行法第120 條第
    2 項規定請求確認者，乃扣押命令送達日即98年10月9 日起
    至99年5 月3 日聯營停止運作間之聯營存續期間中南客運公
    司對上訴人營收分配款債權，自無庸於主文內記載請求確認
    之期間，即原判決主文贅載「自98年10月9 日起至99年5 月
    3 日止」，併予敘明。
七、綜上所述，被上訴人依強制執行法第120 條第2 項規定，請
    求確認中南公司對於上訴人之營收分配款債權，在30萬元範
    圍內存在，為有理由，應予准許。原審判決被上訴人勝訴，
    核無違誤，上訴意旨指摘原判決不當，求予廢棄，為無理由
    ，應駁回其上訴。
八、本件事證已臻明確，兩造其餘攻擊防禦方法，與判決結果不
    生影響，故不另一一論述，併此敘明。
九、結論：本件上訴為無理由，依民事訴訟法第436 條之1 第3
    項、第463 條、第385 條第1 項、第449 條第1 項、第78條
    ，判決如主文。
中    華    民    國   100    年    6     月    7     日
                  民事第五庭審判長法  官  黃國川
                                  法  官  劉定安
                                  法  官  秦慧君
以上正本係照原本作成。
本判決不得上訴。
中    華    民    國   100    年    6     月    7     日
                                  書記官  鄭筑尹